【裁判字號】    92,交聲,1233
【裁判日期】    920828
【裁判案由】    交管條例聲異
【裁判全文】
臺灣板橋地方法院交通事件裁定                  九十二年度交聲字第一二三三號
    原處分機關  交通部公路總局臺北區監理所
    異  議  人
    即受處分人  甲○○
右列異議人因違反道路交通管理處罰條例案件，對於交通部公路總局臺北區監理所於
民國九十二年七月十五日以北監營字第裁00－000000號違反道路交通管理事
件裁決書所為之處分，聲明異議，本院裁定如左：
        主  文
異議駁回。
        理  由
一、異議意旨略以：異議人當時有戴安全帽，至於行車執照過期，因異議人不懂法律
    ，不知道要更換，為此聲明異議云云。
二、按機器腳踏車駕駛人及附載座人，未戴安全帽者，處駕駛人新臺幣五百元罰鍰，
    修正前即異議人違規時道路交通管理處罰條例第三十一條第三項定有明文；又汽
    車行車執照有效期屆滿，不依規定換領而行駛者，處汽車所有人新臺幣九百元以
    上一千八百元以下罰鍰，道路交通管理處罰條例第十五條第一項第五款亦定有明
    文。再按交通警察掣單舉發違反道路交通管理處罰條例所列之違規事實，本質上
    為行政處分，係公務員基於職務上之權力，依法就特定之具體事件所為具公法上
    效果之單方行政行為，基於公務員為公法上行為具有公信力之原則，該行政行為
    當可被推定為真正，其據以依法處分之事實認定亦為正確無誤，本此公信原則，
    乃立法者賦予行政機關制定違反道路交通管理事件統一裁罰標準及處理細則，使
    執勤警員得當機處分以維護交通秩序、安全之行政目的，反之，若謂公務員一切
    行政行為均需預留證據以證其實，則國家行政必窒礙難行，據此，刑事訴訟法就
    關於犯罪證據有關之規定中，與屬行政秩序罰之交通違規裁罰本旨不合之部分，
    自不在準用之列。是若無證據足資證明執勤員警之舉發有誤或有捏造事實違法取
    締之情事，則執勤警員本其維護交通秩序、安全職責所為之舉發，自應受到合法
    、正確之推定。
三、經查：本件異議人甲○○於民國八十七年九月八日十三時凌晨零時二十分許，駕
    駛車號ＦＶＲ－一五０號重型機車，行經臺北市華中橋時，經臺北市政府警察局
    萬華分局萬華交通隊執勤警員林吉成查獲異議人駕駛機車未戴安全帽及行車執照
    逾期未換領而行駛，遂以北市警交Ｃ字第０五三一七九六號舉發違反道路交通
    管理事件通知單當場舉發異議人違規，異議人當場簽收，嗣異議人逾應到案日期
    ，未自動繳納罰鍰，原處分機關乃於九十二年七月十五日以北監營字第裁00－
    000000號違反道路交通管理事件裁決書，依修正前即異議人違規時道路交
    通管理處罰條例第三十一條第三項、第十五條第一項第五款規定，處異議人罰鍰
    新臺幣二千三百元，異議人於同日收受該裁決書後提起異議等情，有上開裁決書
    、掛號郵件收件回執、舉發違反道路交通管理事件通知單、申訴單、交通部公路
    總局臺北區監理所九十二年七月一日北監營字第０九二九０００二八八號函等件
    影本份附卷可稽；又證人林吉成於九十二年八月二十六日本院訊問時具結證稱：
    「（問：是否還記得本件違規通知單舉發情形？）當時我們在執行酒測勤務，發
    現異議人未戴安全帽騎車過來，我們將他攔停下來，發現他行照逾期。」按當時
    證人林吉成係執行交通管理勤務而舉發違反道路交通管理處罰條例之違規事實，
    本質上為行政處分，其依所見之違規情狀，據實填載於舉發違反道路交通管理事
    件通知單，依前揭說明，該行政處分所認事實當可被推定為真正，況證人林吉成
    與異議人既無仇隙，應無甘冒偽證之風險攀誣異議人之可能，是其證言自有證據
    能力；又異議人關於行車執照逾期未換領而行駛之違規事實乙節並未爭執，其空
    言所辯前詞顯然不足採信。是本件異議人於八十七年九月八日凌晨零時二十分許
    ，駕駛車號ＦＶＲ－一五０號重型機車，於臺北市華中橋，駕駛機車未戴安全帽
    及行車執照逾期未換領而行駛之違規行為，洵堪認定屬實。綜上所述，原處分機
    關援引首揭法條處異議人罰鍰新臺幣二千三百元，依法並無不合，異議人聲明異
    議意旨為無理由，應予駁回。
據上論斷，應依道路交通管理處罰條例第八十七條第二項，道路交通案件處理辦法第
十九條，裁定如主文。
中      華      民      國      九十二      年      八      月  二十八  日
                                    臺灣板橋地方法院交通法庭
                                          法  官  樊  季  康
右正本證明與原本無異。
如不服本裁定，應於裁定送達後五日內向本院提出抗告狀。
                                          書記官  馬  秀  芳
中      華      民      國      九十二      年      八      月  二十八  日


司法院資訊處製作；財團法人民間司法改革基金會備份。
